臺灣雲林地方法院刑事裁定
111年度聲字第436號
聲明異議人  
即受 刑 人  林文國


上列聲明異議人即受刑人因公共危險案件，對於臺灣雲林地方檢
察署檢察官之指揮執行（111年執字第1209號），聲明異議，本
院裁定如下：
    主  文
聲明異議駁回。
    理  由
一、聲明異議意旨略以：聲明異議人即受刑人（下稱受刑人）林
    文國因酒後駕車行為，經本院以111年度交易字第31號判處
    有期徒刑6月，併科罰金新臺幣（下同）3萬元，有期徒刑如
    易科罰金、罰金如易服勞役，均以1千元折算1日確定，嗣經
    臺灣雲林地方檢察署檢察官以111年度執字第1209號執行指
    揮書定民國111年6月14日執行。受刑人因家庭因素、身體健
    康不適。有關受刑人4次酒駕行為均為90年至110年10月間發
    生，期間真的是有痛改前非，只是一時不察才再犯，爰聲明
    異議，請求准予易科罰金，絕無再犯等語。
二、按受刑人或其法定代理人或配偶以檢察官執行之指揮為不當
    者，得向諭知該裁判之法院聲明異議；法院應就疑義或異議
    之聲明裁定之，刑事訴訟法第484條、第486條分別定有明文
    。次按犯最重本刑為5年以下有期徒刑以下之刑之罪，而受6
    月以下有期徒刑或拘役之宣告者，得以新臺幣1,000元元、2
    ,000元或3,000元折算1日，易科罰金。但易科罰金，難收矯
    正之效或難以維持法秩序者，不在此限；又按受6月以下有
    期徒刑或拘役之宣告，不符第41條第1項易科罰金之規定者
    ，得依前項折算規定，易服社會勞動；第2、3項之規定，因
    身心健康之關係，執行顯有困難者，或易服社會勞動，難收
    矯正之效或難以維持法秩序者，不適用之，刑法第41條第1
    項、第3項、第4項亦分別定有明文。而上開易刑處分之否准
    ，係法律賦予檢察官指揮執行時之裁量權限，執行檢察官自
    得考量受刑人之實際情況，是否有難收矯正之效或難以維持
    法秩序，以作為其裁量是否准予易科罰金或易服社會勞動之
    憑據，非謂一經判決宣告易科罰金之折算標準，執行檢察官
    即應為易科罰金或易服社會勞動之易刑處分，至於是否有上
    開法條所稱「難收矯正之效或難以維持法秩序」之情形，乃
    立法者賦與執行檢察官應於具體個案，考量犯罪特性、情節
    等事項而為合於立法意旨之裁量，檢察官就此項裁量權之行
    使，倘無違法、不當（合目的性）或濫用之情形，自不得遽
    謂其執行指揮有何違法、不當，法院僅於發生裁量瑕疵之情
    況始有介入審查之必要（最高法院108年度台抗字第1551號
    裁定意旨參照）。準此，倘執行檢察官於執行處分時，已具
    體說明不准易科罰金或易服社會勞動之理由，且未有逾越法
    律授權或專斷等濫用權限之情事，自不得遽謂執行檢察官執
    行之指揮為不當。
三、經查：
　㈠受刑人因犯不能安全駕駛動力交通工具罪，經本院以111年度
    交易字第31號判決判處有期徒刑6月，併科罰金3萬元後，由
    臺灣雲林地方檢察署檢察官指揮之，該署檢察官依臺灣高等
    檢察署111年2月23日檢執甲字第11100017350號函文意旨具
    體審查受刑人所涉犯行後，認受刑人係第4次酒後駕車，徒
    刑6個月部分如准予易科罰金難收矯正之效，於111年5月23
    日寄發傳票，通知受刑人應於111年6月14日下午2時40分至
    地檢署報到執行，且記載不得易科罰金之旨等情，業據本院
    調取該案執行案卷核閱無訛。而檢察官就易科罰金或易服社
    會勞動之有期徒刑執行之案件，若於傳喚受刑人之傳票上註
    明該受刑人不得易科罰金或易服社會勞動之旨，應認檢察官
    實質上已為否定該受刑人得受易刑處分利益之指揮命令，該
    部分之記載，自得為聲明異議之標的，不受檢察官尚未製作
    執行指揮書之影響（最高法院107年度台抗字第209號裁定意
    旨參照），揆諸前揭裁判意旨，應認上開傳票與檢察官執行
    指揮書相同，得向本院聲明異議，本院既為諭知該確定案件
    裁判之法院，自有管轄權，合先敘明。
　㈡受刑人曾因不能安全駕駛案件，經本院以95年度虎交簡字第1
    52號判處拘役40日確定（下稱第一次酒駕犯行）；嗣因不能
    安全駕駛案件，經臺灣桃園地方法院以104年度壢交簡字第3
    16號判處有期徒刑3月確定（下稱第二次酒駕犯行）；又因
    不能安全駕駛案件，經本院以106年度簡字第353號判處有期
    徒刑6月確定（下稱第三次酒駕犯行）；再因不能安全駕駛
    案件，經本院以111年度交易字第31號判處有期徒刑6月，併
    科罰金3萬元確定（下稱本案）。本案嗣經臺灣雲林地方檢
    察署檢察官經審核上情後認受刑人已4犯酒駕，有如准予易
    科罰金難收矯正之效，而不准易科罰金或易服社會勞動等情
    ，業如前述，本院審酌受刑人雖非5年內3犯酒駕，惟近年來
    因酒駕肇事頻傳，動輒造成人命傷亡、家庭破裂，政府再三
    宣導酒後切不可駕駛動力交通工具，警察機關亦強力稽查取
    締，立法機關亦已提高法定刑，受刑人前經法院判處3次罪
    刑，並均執行完畢，仍第4次犯不能安全駕駛動力交通工具
    罪，且本案測得之換算吐氣酒精濃度達每公升0.94毫克，遠
    高於法定標準值，更於酒後旋即騎乘機車並於行車過程中肇
    事，犯罪情節難認輕微，顯見受刑人僥倖及怠忽法紀之心態
    ，未能充分記取先前酒駕經法院判刑並准予易科罰金之教訓
    。檢察官綜合本案情形，基於杜絕酒駕不良風氣及維護用路
    人安全等考量，具體審酌後，依法認如受刑人不予入監執行
    ，難收矯正之效及難以維持法秩序，洵屬有據，並無逾越法
    律授權或恣意專斷等濫用權利之情事，尚難認有何執行指揮
    不當之處。
　㈢至受刑人雖以前詞請求本院逕准予易科罰金等語，惟刑罰之
    執行屬執行檢察官之權限，且依刑法第41條第4項規定，執
    行檢察官所應考量者，係國家對受刑人實施之具體刑罰權是
    否得收矯正之效及維持法秩序，倘其未濫用權限，自不得任
    意指摘為違法。而受刑人上揭所陳其個人因素，與「易科罰
    金及易服社會勞動難收矯正之效或難以維持法秩序者」等情
    無涉，並非執行檢察官審酌得否易科罰金所必然應考量之因
    素，亦不影響檢察官指揮執行之認定，尚難以此逕謂執行檢
    察官之執行指揮有所不當。
四、綜上所述，本案業據執行檢察官具體審酌不准予易科罰金及
    易服社會勞動之理由，且未有逾越法律授權、專斷等濫用權
    力之情事，又就聲明異議意旨所述之情，本院審酌實難認檢
    察官執行之指揮有何違法或不當，本案聲明異議人聲請撤銷
    檢察官不准其易科罰金及易服社會勞動之指揮執行，為無理
    由，應予駁回。
據上論斷，應依刑事訴訟法第486條，裁定如主文。
中　　華　　民　　國　　111 　年　　7 　　月　　18 　 日
                  刑事第五庭    法  官  簡伶潔
以上正本證明與原本無異。  
如不服本裁定，應於裁定送達後5日內向本院提出抗告狀。
                                書記官  曾千庭
中　　華　　民　　國　　111 　年　　7 　　月　　19　　日